【裁判字號】    95,訴,1310
【裁判日期】    951128
【裁判案由】    強盜等
【裁判全文】
臺灣臺南地方法院刑事判決              95年度訴字第1310號
公  訴  人  臺灣臺南地方法院檢察署檢察官
被      告  丁○○
選任辯護人  黃榮坤  律師
上列被告因強盜等案件，經檢察官提起公訴（95年度偵緝字第11
04號），本院判決如下：
    主    文
丁○○意圖為自己不法之所有，以恐嚇使人將本人之物交付，處
有期徒刑陸月，如易科罰金，以銀元佰元即新臺幣玖佰元折算
壹日。
被訴妨害自由及強盜部分均無罪。
    事    實
一、緣丁○○與丙○○原係夫妻（已於民國九十五年五月九日離
    婚），乙○○（原名黃迎）、甲○○○則係丙○○之父母。
    丁○○與丙○○因感情不睦而於九十四年七月十九日中午十
    二時許，相約前往臺南縣新市鄉新市戶政事務所欲辦理離婚
    登記，然因丁○○臨時反悔，欲挽回該段婚姻，雙方即偕同
    前往臺南市○○路三八二號米堤汽車旅館談判並進而投宿，
    而於投宿期間，丁○○因缺錢花用，竟基於恐嚇取財之犯意
    ，於九十四年七月二十五日上午七時許，撥打電話給乙○○
    、甲○○○，向渠二人恫稱：「去匯二萬元（註：新臺幣，
    下同），才要放你女兒（即丙○○）回去，不匯的話，就不
    放你女兒回去」等語，致乙○○、甲○○○心生畏懼，經討
    價還價結果以一萬元達成共識，乙○○、甲○○○遂依指示
    於同日上午九時三十四分將一萬元匯入丁○○所有華南商業
    銀行新市分行帳號000000000000號帳戶內，丁○○因而取得
    上開款項。嗣於九十四年七月二十七日晚上六時三十分許，
    丙○○始自行騎乘機車離開上開汽車旅館。
二、案經乙○○、丙○○訴由臺南市警察局善化分局報告臺灣臺
    南地方法院檢察署檢察官偵查起訴。
    理    由
貳、有罪部分：
一、證據能力方面：
    按被告以外之人於審判外之言詞或書面陳述，除法律有規定
    者外，不得作為證據；被告以外之人於偵查中向檢察官所為
    之陳述，除顯有不可信之情況者外，得為證據。刑事訴訟法
    第一百五十九條第一項、第一百五十九條之一第二項分別定
    有明文。查本件證人丙○○、乙○○、甲○○○於警詢時之
    陳述，依上開規定，不得作為證據；惟證人丙○○、乙○○
    、甲○○○於檢察官偵查中所為之證述，業經具結在案，且
    無顯有不可信之情況，自得作為證據。
二、訊據被告丁○○固供承有於上開時間撥打電話予告訴人丙○○之父母即證人乙○○、甲○○○二人，及乙○○、甲○○○二人亦曾匯款一萬元至其所有之帳戶內等情，惟矢口否認
    有何恐嚇取財之犯行，辯稱：伊打電話給乙○○、甲○○○
    二人，係要報平安，且向乙○○、甲○○○二人借錢，乙○○、甲○○○二人所匯之一萬元就是伊向他們借的云云。經
    查：
  (一)證人丙○○在檢察官偵查中證稱：被告因身上沒有錢，所以
    叫伊打電話叫父母乙○○、甲○○○匯二萬元，被告也有在
    電話中與伊父母講，但他們說先匯一萬元，等伊回家後再匯
    一萬元等語（見九十五年度偵字第六五九四號卷第五六頁）
    。
  (二)證人乙○○在檢察官偵查中證稱：九十四年七月二十五日當
    天早上七、八點左右，伊接到被告打來電話說：「去匯二萬
    元，才要放你女兒回去，不匯的話我就不放你女兒回來」，
    伊告訴被告沒有那麼麼多錢，被告才說：「不然的話就匯一
    萬元」，伊就在當天與太太一起至臺南縣新市鄉華南銀行匯
    款，錢是自伊之戶頭匯出的等語（見九十五年度偵字第六五
    九四號卷第五六頁）。
  (三)證人甲○○○在檢察官偵查中證稱：九十四年七月二十四日
    晚上，被告叫伊女兒打好幾通電話回來家中說叫伊匯錢過去
    ，伊當時回答說沒有錢，隔天即七月二十五日早上七點多被
    告打電話來，叫伊匯二萬元，才要放女兒丙○○回來，伊說
    沒那麼多錢，不然匯一萬元好了，當時先生乙○○也有和他
    講電話，錢是從先生的戶頭領出的等語（見九十五年度偵字
    第六五九四號卷第五六頁）。
  (四)經核上開證人丙○○、乙○○、甲○○○三人之證詞，足認
    被告確於九十四年七月二十五日早上曾撥打電話予證人乙○○、甲○○○二人，並恫嚇稱「去匯二萬元，才要放你女兒
    回來，不匯的話我就不放你女兒回來」等語，且雙方經討價
    還價後以匯款一萬元達成共識，而證人乙○○、甲○○○二
    人於當天上午七、八時左右接獲電話後，亦隨即於上午九時
    三十四分至新市鄉華南商業銀行匯款一萬元入被告之帳戶等
    情，亦有華南商業銀行匯款單、華南銀行存摺交易明細表、
    基本資料各一份在卷可稽（分見警卷第二十頁、九十五年度
    偵字第六九五四號卷第十八、十八之一頁），足認證人乙○○、甲○○○二人確係因恐其女兒即證人丙○○遭遇不幸而
    心生畏懼，並隨即於當日上午九時三十四分許匯款一萬元予
    被告等情，要足認定。
  (五)至辯護人雖以被告與證人丙○○於九十三年間至九十四年初
    自桃園搬回臺南後，曾與證人丙○○之父母乙○○、甲○○○有金錢往來，並舉證人丙○○帳號內有二千元、一千元或
    五萬元等二十幾筆之無摺存款以證明，而認本件證人乙○○
    、甲○○○所匯入被告帳戶之一萬元係被告向其二人所借之
    金錢云云。惟查，被告於九十四年七月十九日即與證人丙○○相約至臺南縣新市鄉新市戶政事務所欲辦理離婚登記，可
    見於該日之前被告與證人丙○○之婚姻顯已無法繼續維持，
    且在九十四年七月二十五日時，證人丙○○已離家六、七日
    ，其父母亦無法掌握其明確之行縱，則在此種情況之下，證
    人丙○○之父母乙○○、甲○○○二人自亦不可能借予被告
    一萬元之金錢，且縱使證人乙○○、甲○○○二人在九十三
    年至九十四年間曾多次匯款入證人丙○○之帳戶，亦無從證
    明本件一萬元之匯款確係被告向證人乙○○、甲○○○二人
    所和平商借等情，是辯護人上開所辯，顯不足採。
  (六)綜上所查，本件事證明確，被告恐嚇取財之犯行，堪以認定
    。
三、核被告丁○○所為，係犯刑法第三百四十六條第一項之恐嚇
    取財罪。爰審酌被告之犯罪動機、目的、手段、所得非鉅，
    且與告訴人等均已達成和解，亦有請求撤回告訴狀一份在卷
    可稽（見九十五年度偵字第六五九四號卷第六六頁），並其
    犯後態度等一切情狀，量處如主文所示之刑，並諭知如易科
    罰金之折算標準，以資懲儆。
四、刑法修正後，法條適用之比較：
    按行為後法律有變更者，適用行為時之法律。但行為後之法
    律有利於行為人者，適用最有利於行為人之法律，刑法第二
    條第一項定有明文。茲查，本件被告於犯罪時之刑法第四十
    一條第一項前段規定：「犯最重本刑為五年以下有期徒刑以
    下之刑之罪，而受六個月以下有期徒刑或拘役之宣告，因身
    體、教育、職業、家庭之關係或其他正當事由，執行顯有困
    難者，得以一元以上三元以下折算一日，易科罰金。」。又
    被告行為時之易科罰金折算標準，修正前罰金罰鍰提高標準
    條例第二條前段（現已刪除）規定，就其原定數額提高為一
    百倍折算一日，則本件被告行為時之易科罰金折算標準，應
    以銀元三百元折算一日，經折算為新臺幣後，應以新臺幣九
    百元折算為一日。惟九十五年七月一日修正生效施行之刑法
    第四十一條第一項前段、第二項則分別規定：「犯最重本刑
    為五年以下有期徒刑以下之刑之罪，而受六個月以下有期徒
    刑或拘役之宣告者，得以新臺幣一千元、二千元或三千元折
    算一日，易科罰金。」。茲比較修正前後之易科罰金折算標
    準，以九十五年七月一日修正公布施行前之規定，較有利於
    被告，則應依刑法第二條第一項前段，適用修正前刑法第四
    十一條第一項前段之規定，定其折算標準。並依修正前罰金
    罰鍰提高標準條例第二條規定，就其原定數額提高為一百倍
    折算壹日。
、無罪部分：
一、公訴意旨另以：被告丁○○與告訴人丙○○原係夫妻（已於
    九十五年五月九日離婚），於婚姻關係存續中，丙○○即遭
    丁○○欺凌而有所懼怕，乙○○（原名黃迎）、甲○○○則
    係丙○○之父母。丁○○與丙○○於九十四年七月十九日中
    午十二時許，相約前往臺南縣新市鄉新市戶政事務所欲辦理
    離婚登記，然丁○○卻臨時反悔，欲挽回該段婚姻，竟基於
    剝奪人行動自由之犯意，於當日下午四時許，騎乘機車將丙○○載往臺南市○○路三八二號米堤汽車旅館投宿，並於投
    宿期間，以布條綑綁雙手、徒手毆打（未成傷）、出言恫稱
    機車內有槍，如果要離婚或離去，就對乙○○、甲○○○不
    利，並一起死在這裡等強暴、脅迫之方式，使丙○○心生畏
    懼，任憑丁○○擺佈，達到控制丙○○行動自由之目的，將
    丙○○視為禁臠，又於控制丙○○行動自由期間，先基於強
    盜之犯意，於九十四年七月二十一日某時，在上開汽車旅館
    房間內，強行拿取丙○○所有置於皮包內之三千元。嗣於九
    十四年七月二十七日晚上六時三十分許，丙○○趁丁○○酒
    醉之際，始騎乘機車逃離上開汽車旅館，共計被私行拘禁長
    達九日之久。因認被告另涉有刑法第三百零二條第一項之妨
    害自由罪及同法第三百二十八條第一項之強盜罪等語。
二、本件公訴人認被告丁○○犯刑法第三百零二條第一項之妨害
    自由罪及同法第三百二十八條第一項之強盜罪，係以被告之
    供述、證人丙○○、乙○○、甲○○○之證述及電話號碼00
    00000000、0000000、0000000號之通聯調閱查詢單一份為其
    所憑之論據。訊之被告丁○○則堅決否認其事，並辯稱：伊
    於九十四年七月十九日係帶妻子丙○○出遊，因二人手機之
    電池耗盡，證人丙○○才未與家人聯絡，證人丙○○手上之
    傷痕係被告與丙○○投宿汽車旅館期間，為增進雙方閨房情
    趣所使用ＳＭ道具所造成，被告並未拘束丙○○之自由，且
    因雙方出遊期間，被告因所帶現金用盡，才會向丙○○借用
    三千元，並無強盜之事實等語。
三、按被告未經審判證明有罪確定前，推定其為無罪；又犯罪事
    實應依證據認定之，無證據不得認定犯罪事實；又不能證明
    被告犯罪者，應諭知無罪之判決，刑事訴訟法第一百五十四
    條第一項、第二項同法第三百零一條分別定有明文。又按事
    實之認定，應憑證據，如未能發現相當證據，或證據不足以
    證明，自不能以推測或擬制之方法以為裁判基礎，最高法院
    四十年台上字第八十六號判例可資參照。而所謂證據，係指
    足以證明被告有犯罪行為之積極證據而言，該項證據須適於
    為被告犯罪之證明者，始得採為斷罪之資料，最高法院六十
    九年台上字第四九一三號判例可資參考。再按認定不利於被
    告之事實，須依積極證據，茍積極證據不足為不利於被告事
    實之認定時，即應為有利於被告之認定，更不必有何有利之
    證據，最高法院亦著有三十年上字第八一六號判例足資參照
    。
四、證據能力方面：
    按被告以外之人於審判外之言詞或書面陳述，除法律有規定
    者外，不得作為證據；被告以外之人於偵查中向檢察官所為
    之陳述，除顯有不可信之情況者外，得為證據。刑事訴訟法
    第一百五十九條第一項、第一百五十九條之一第二項分別定
    有明文。查本件證人丙○○、乙○○、甲○○○於警詢時之
    陳述，依上開規定，不得作為證據；惟證人丙○○、乙○○
    、甲○○○於檢察官偵查中所為之證述，業經具結在案，且
    無顯有不可信之情況，自得作為證據。
五、實體方面：
  (一)查被告辯稱：「我有用膠帶封住被害人（即丙○○）嘴巴及
    用布條綁住被害人雙手，因我們夫妻有時作愛會仿傚日本Ａ
    片ＳＭ性愛方式作愛」、「我將被害人丙○○綁起來是在與
    她玩ＳＭ性愛遊戲，前後只有五分鐘，而且是她自己讓我綁
    起來的」、「那是我們去情趣用品店買的，那不是布條」等
    語（分見警卷第四頁、九十五年度偵字第一一○四號卷第十
    八頁、本院九十五年九月一日訊問筆錄）；而證人丙○○亦
    證稱：「九十四年七月十九日晚上他將我的手腳綁住，用膠
    帶貼上嘴巴，然後他就強迫我發生性行為一、二次，每天都
    有發生性行為，但只有第一天有把我的手腳綁住」等語（見
    九十五年度偵字第六五九四號卷第五六頁）。參以被告與被
    害人丙○○原係夫妻關係，而被告僅有於投宿汽車旅館的第
    一天，和被害人丙○○作愛之時曾以膠帶貼住被害人嘴巴及
    以布條綁住被害人之雙手，並未以所謂「布條」在其二人投
    宿汽車旅館長達九天之期間，作為綑綁被害人妨害其自由之
    工具等情，足認被害人丙○○遭被告以「布條」綁住雙手及
    以膠帶貼住嘴巴之情狀，確係僅發生在雙方作愛之時，此不
    無可能係夫妻間為增進閨房情趣而仿傚日本Ａ片ＳＭ性愛方
    式作愛，況被告丙○○亦未證稱其於九十四年七月二十七日
    自汽車旅館回來後，除手上有被綁過的痕跡外，是否尚有其
    他之傷勢，而公訴人亦未就此部分進一步為舉證，是本院就
    公訴意旨所認「被告係於投宿期間，以布條綑綁被害人丙○○雙手，徒手毆打之強暴方式控制被害人丙○○之自由」之
    部分，即存有合理之懷疑，而無法使本院就此部分產生明確
    之心證。
  (二)又證人即被害人丙○○亦證稱：伊和被告自九十四年七月十
    九日起至九十四年七月二十七日晚上均投宿在汽車旅館，這
    段期間被告有騎機車載伊出去好幾次，到安平區到處亂逛或
    是買吃的東西，且曾在九十四年七月十九日去臺南縣西港鄉
    看被告之祖母等語（見九十五年度偵字第六五九四號卷第五
    五、五七頁）；而被告辯稱：在這段期間伊二人曾經在白天
    逛新光三越百貨公司西門店二、三個小時，還一同去育樂街
    的網咖多次，有時是前後座，有時是坐情人座，期間也有輪
    流點餐食用等語（見本院九十五年十一月十四日審判筆錄）
    。經互核其二人之供證後，亦足認被告與被害人丙○○投宿
    汽車旅館之時，被告確有騎機車搭載被害人丙○○外出逛街
    或用餐，被害人丙○○之行動自由亦非全然受制於被告；另
    參以被告與被害人丙○○投宿期間，由被害人丙○○家中撥
    打至被告與被害人丙○○所投宿之汽車旅館之電話在七月二
    十日有二通（通話秒數分為別二十三秒、五十秒）、七月二
    十三日有數十通，通話秒數有長達一百二十五秒、六百三十
    六秒、三百零二秒、二百九十七秒、二百十八秒、一百九十
    秒者），此有通聯紀錄一份在卷可稽（見九十四年度偵字第
    六五九四號卷第三九至四二頁），足認被告或被害人丙○○
    與丙○○家人通話次數頻繁，且通話時間有長達十幾分鐘或
    二、三分鐘者，更足以佐證被害人丙○○於投宿汽車旅館期
    間，其行動自由並非全然受制於被告。是公訴意旨認被告剝
    奪被害人丙○○之行動自由達八日之久等情，尚無足夠之證
    據使本院就此部分產生明確之心證。
  (三)再按刑法第三百二十八條第一項之強盜罪須以不法所有之意
    圖為要件。又被告再辯稱：其雖有取走被害人丙○○皮包內
    之三千元，惟係向被害人丙○○所借等語。經查被告與被害
    人丙○○原係夫妻關係，雙方自九十四年七月十九日起即投
    宿在汽車旅館，期間曾多次外出逛街、用餐，參以投宿汽車
    旅館之費用、逛街購物用餐等均須支出相當之金錢，以被告
    與被害人丙○○間為夫妻之關係，其二人在日常生活之花費
    自是不分彼此而互相照應支付，是被告於投宿之前幾天取走
    被害人皮包內之三千元行為，亦有可能係為支付日後雙方投
    宿期間之部分開銷；況被害人丙○○於檢察官偵查中就被告
    取走其皮包內之三千元之時間先是證稱「第一天 (即九十四
    年七月十九日)」等語；繼證稱「七月二十一日」等語 (見
    九十四年度偵字第六五九四號卷第五六、五七頁)，證人本
    身就被告取走三千元之時間點亦證述不一，且被告若是強盜
    被害人丙○○之三千元，被害人丙○○對於被強盜取財之時
    間點自當記憶深刻，況被害人丙○○並於投宿期間曾有和被
    告共同外出逛街並為用餐、上網咖等之消費行為，是被告自
    被害人之皮包內取走三千元之行為亦不無可能係為支付其等
    二人投宿期間之生活開銷，就此部分，被告是否具有不法所
    有之意圖，即難使本院產生明確之心證。
  (四)又被害人丙○○係證人身兼告訴人之身分，且其與被告於案
    發時婚姻已瀕於破裂，雙方難免有言語衝突、意見相左之狀
    況發生，而證人丙○○為使被告入罪，其證言或指訴又不免
    偏頗誇大，其所證述被告以布條綑綁雙手、徒手毆打、出言
    恫嚇機車內有槍，如果要離婚或離去就對乙○○、甲○○○
    不利並一起死等語，亦無其他相關之人證、物證足以相佐，
    參以被害人丙○○於長達九天之投宿期間均和被告共同騎機
    車逛街、用餐，甚至和被告至臺南縣西港鄉看被告之祖母等
    情，被害人丙○○之行動自由是否為被告所剝奪或被告是否
    有強盜被害人丙○○之財物，即使本院產生合理之懷疑，而
    無法使本院就此部分有明確之心證，自不足以據被害人丙○○單方面之證述而入被告於妨害自由、強盜等重罪。
六、綜上所述，公訴人所提出被告丁○○犯妨害自由、強盜罪之
    證據，均不足以使本院產生被告確有妨害自由、強盜罪之明
    確心證，此外，本院復查無其他證據足以證明被告確有公訴
    人所指之妨害自由、強盜犯行，揆諸首揭說明，既無積極證
    據足認被告確有上開犯行，不能證明被告犯罪，依法應諭知
    無罪之判決。
據上論斷，應依刑事訴訟第二百九十九條第一項前段、第三百零
一條第一項，刑法第二條第一項前段、第三百四十六條第一項、
（修正前刑法）第四十一條第一項前段、刑法施行法第一條之一
，（廢止前）罰金罰鍰提高標準條例第二條，現行法規所定貨幣
單位折算新臺幣條例第二條，判決如主文。
本案經檢察官王誠到庭執行職務。
中    華    民    國    95     年    11    月    28    日
                  刑事第二庭  審判長  法  官  蘇義洲
                                      法  官  洪士傑
                                      法  官  徐文瑞
以上正本證明與原本無異。
如不服本判決，應於判決送達後十日內，向本院提出上訴狀（應
附繕本）。
                                      書記官  李佩珊
中    華    民    國    95    年    11    月    29    日


司法院資訊處製作；財團法人民間司法改革基金會備份。
